臺灣高等法院臺中分院民事判決
                                   111年度重家上字第11號
上 訴 人  即  
附帶被上訴人  郭素里（兼郭陳惠之承受訴訟人）

訴訟代理人    林恩瑋律師
複代理人      邱智偉律師
上 訴 人 即  
附帶被上訴人  郭素芬（兼郭陳惠之承受訴訟人）

訴訟代理人    許富雄律師
被上訴人即  
附帶上訴人    郭雅各  

訴訟代理人    廖健智律師                    
              宋羿萱律師                      
被上訴人  即
附帶被上訴人  郭孟卿（兼郭陳惠之承受訴訟人）

              周郭素珍（兼郭陳惠之承受訴訟人）

上  二  人
訴訟代理人    胡峰賓律師
複代理人      劉書帆  

上列當事人間分割遺產事件，上訴人郭素里、郭素芬對於中華民
國110年12月30日臺灣彰化地方法院107年度家繼訴字第32號、10
8年度重家繼訴字第6號第一審判決提起上訴，並為訴之追加。本
院於111年10月18日言詞辯論終結，判決如下：
    主  文
郭素里、郭素芬之上訴及追加之訴均駁回。
郭雅各之附帶上訴駁回。
第二審訴訟費用，關於上訴及追加之訴部分，由郭素里、郭素芬
負擔；關於附帶上訴部分，由郭雅各負擔。
    事實及理由
壹、程序事項：
一、郭雅各對郭素里、郭素芬（上2人合稱郭素里等2人）、郭孟
    卿、周郭素珍（上2人合稱郭孟卿等2人）、郭○○提起分割被
    繼承人郭○○遺產訴訟即原法院107年度家繼訴字第32號事件
    ，因郭○○於民國109年8月8日死亡，繼承人為郭雅各、郭素
    里等2人、郭孟卿等2人等事實，為兩造所不爭執，而郭雅各
    已於110年11月26日具狀聲明由郭○○之全體繼承人承受訴訟
    ，應由與被繼承人郭○○同造之郭素里等2人、郭孟卿等2人承
    受訴訟。   　　
二、郭素里等2人於原法院審理107年度家繼訴字第32號分割遺產
    訴訟事件時，對郭雅各、郭孟卿等2人、郭○○提起反請求之
    訴（即原法院108年度重家繼訴字第6號事件），除反請求分
    割被繼承人郭○○遺產外，亦反請求郭雅各、郭孟卿應將被繼
    承人郭○○所遺如附表一編號1之應有部分2分之1土地（下稱
    甲地），經彰化縣彰化地政事務所99年彰資字第174860號收
    件，登記日期99年12月16日、登記原因分割繼承之所有權移
    轉登記予以塗銷，回復登記為郭○○所有（本院卷二第157頁
    ）。嗣於本院審理時撤回上開反請求分割被繼承人郭○○遺產
    之訴部分（本院卷一第381頁），且郭雅各、郭孟卿等2人及
    郭○○之承受訴訟人均同意上開撤回部分（本院卷一第381頁
    ），已生撤回效力；另減縮關於甲地應回復登記為郭○○所有
    之反請求部分（本院卷二第157頁），上開撤回及減縮部分
    ，均非本院審理範圍。
三、按家事法院受理家事事件法第3條所定丙類事件，與一般民
    事訴訟事件基礎事實相牽連者，如經當事人合意或法院認有
    統合處理之必要時，應許當事人合併提起或為請求之追加、
    反請求。郭素里等2人主張甲地為郭○○之遺產，應列入遺產
    分割標的，並於原審反請求郭雅各、郭孟卿應將甲地於99年
    12月16日分割繼承所有權移轉之登記，予以塗銷；嗣於本院
    審理時，復追加請求郭雅各、郭孟卿等2人應協同郭素里等2
    人辦理甲地所有權之繼承登記（本院卷一第274頁）。經核
    上開追加請求部分與原來之請求，其基礎事實相牽連，有統
    合處理之必要，郭素里等2人所為前揭請求之追加，即無不
    合，應予准許。
貳、郭雅各主張：
    兩造被繼承人郭○○於98年10月2日死亡，原遺留如附表一編
    號1至8所示積極遺產，而繼承人郭○○(於原審審理時之109年
    8月8日死亡)、郭雅各、郭孟卿等2人、郭素里等2人，於郭○
    ○過世後就附表一編號1、3至7所示遺產協議分割，並訂立遺
    產分割協議書（下稱系爭協議書），而附表一編號8之現金
    遺產新臺幣（下同）183萬7,000元則用以支應郭雅各所支付
    附表一編號9遺產稅206萬1,243元、編號10喪葬費用111萬元
    後，而花用完畢，其餘由郭雅各代墊之72萬1,692元部分，
    因兩造既已成立系爭協議書，郭雅各不再對其他繼承人請求
    償還。又附表一編號2房屋（下稱乙屋，房屋位置如附圖編
    號A、B、C、D、E所示）之納稅義務人雖登記為郭孟卿，惟
    係郭○○出資興建，應為郭○○之遺產，既未經兩造協議分割，
    仍為全體繼承人公同共有，主張乙屋分割予郭孟卿單獨所有
    ，並由郭孟卿補償乙屋價值之2分之1即42萬388元予郭雅各
    ，其餘如附表一編號1、3至8所示遺產，則已協議分割及用
    以清償遺產債務完畢，無須再為分割（詳如附表二所示）。
    倘法院認兩造並未成立系爭協議書，則主張郭○○如附表一之
    遺產應分割如附表三所示。爰依民法第1164條規定，起訴請
    求分割郭○○之遺產，並聲明：乙屋分歸郭孟卿單獨所有，郭
    孟卿應補償郭雅各42萬388元（郭雅各於原審聲明郭孟卿應
    將乙屋納稅義務人變更為郭雅各、郭孟卿公同共有部分，業
    經郭雅各予以減縮而不再主張，見本院卷一第229頁、326頁
    ，非本院審理範圍）。
參、郭素里等2人主張：
    郭雅各係於郭○○過世後，以為其他繼承人共同辦理繼承登記
    較為便利之由，假意代為保管辦理繼承登記所需之印鑑、文
    件，而向郭素里等2人索取印鑑章與印鑑證明文件，但並未
    告知有關郭○○之真實遺產情形。郭素里等2人基於手足親情
    ，而交付印鑑章、印鑑證明文件予郭雅各，並就所知悉郭○○
    遺留之附表一編號3土地部分，授權郭雅各使用印鑑證明、
    印鑑章辦理遺產登記，惟郭雅各逾越授權範圍，未經郭素里
    等2人同意，而於系爭協議書蓋用郭素里等2人之印鑑章，可
    見系爭協議書並未經全體繼承人同意簽訂，系爭協議書並非
    真正。郭雅各、郭孟卿擅自將郭○○遺留之甲地辦理分割繼承
    登記，已侵害其他繼承人權利。而乙屋為郭○○出資興建，亦
    屬於遺產，應由兩造分配取得，則郭○○如附表一之遺產應分
    割如附表四所示。倘若法院認系爭協議書為真正，則主張應
    分割如附表五所示。爰依繼承、民法第767條第1項中段、第
    821條、828條第2項等規定，反請求：郭雅各、郭孟卿應將
    甲地經彰化縣彰化地政事務所99年彰資字第174860號收件，
    登記日期99年12月16日、登記原因分割繼承之所有權移轉登
    記予以塗銷。並於本院補稱：甲地尚未經兩造協議分割繼承
    ，仍為兩造公同共有，兩造應辦理繼承登記後，再按比例各
    5分之1為遺產分割等語，於本院追加請求：郭雅各、郭孟卿
    等2人應協同郭素里等2人辦理甲地所有權之繼承登記。
肆、郭孟卿、周郭素珍抗辯：
　　郭○○之全體繼承人已就附表一編號1、3至7所示遺產訂立系
    爭協議書，而附表一編號8之現金遺產則已支應郭雅各代繳
    附表一編號9遺產稅206萬1,243元、編號10喪葬費用111萬元
    ，不足72萬1,692元部分，郭雅各亦不再向其他繼承人求償
    ，均已無須再為分割。至於乙屋部分，雖是郭以成出資興建
    ，但郭以成已於61年間將乙屋贈與郭孟卿，並另將門牌號碼
    彰化市○○路000號之房屋贈與郭雅各（嗣經郭雅各出售），
    郭以成生前已有分配資產作為，故乙屋並非郭以成之遺產。
伍、原審駁回郭雅各之訴；郭素里等2人之反請求。郭素里等2人
    、郭雅各各就敗訴部分不服，提起上訴、附帶上訴。郭素里
    等2人並為訴之追加。兩造於本院聲明：
一、郭素里等2人：
　㈠上訴聲明：
　⒈原判決駁回郭素里等2人後開第⒉項之訴部分，應予廢棄。
  ⒉郭雅各、郭孟卿應將被繼承人郭以成所遺甲地經彰化縣彰化
    地政事務所99年彰資字第174860號收件，登記日期99年12月
    16日、登記原因分割繼承之所有權移轉登記，予以塗銷。
　㈡追加聲明：郭雅各、郭孟卿等2人應協同郭素里等2人辦理甲
    地所有權之繼承登記。　　　
　㈢附帶上訴答辯聲明：郭○○所遺遺產應分割如附表四或附表五
    所示。
二、郭雅各部分：
　㈠附帶上訴聲明：
　⒈原判決駁回郭雅各之訴部分，應予廢棄。
  ⒉被繼承人郭○○所遺之乙屋，應分割予郭孟卿單獨所有，郭孟
    卿應補償郭雅各42萬388元。
　㈡答辯聲明：上訴及追加之訴均駁回。
三、郭孟卿、周郭素珍部分：上訴、附帶上訴及追加之訴均駁回
    。
陸、本院之判斷：
一、郭雅各請求分割郭○○遺產之訴部分：   
  ㈠郭雅各、郭素里等2人主張郭○○之全體繼承人為其等3人及郭
    孟卿等2人、郭○○；嗣郭○○死亡，郭○○之繼承人為郭雅各、
    郭素里等2人、郭孟卿等2人等事實，為兩造所不爭執，堪予
    採信，先予敘明。
  ㈡乙屋並非郭○○之遺產：　　
  ⒈郭孟卿等2人主張乙屋自61年起課徵房屋稅，納稅義務人自始
    即為郭孟卿，迄今並未變更一情，為兩造所不爭執，並有乙
    屋房屋稅籍登記表可證（原審32號卷一第149-150頁），堪
    信為真實。可見郭○○出資興建乙屋後，即申請原始稅籍號碼
    而登記為郭孟卿名義，且直至郭○○於98年10月2日死亡時，
    長達37年之期間均未變更登記他人為納稅義務人，衡以交易
    習慣上，就未辦保存登記之房屋通常係以房屋稅籍變更為完
    成產權過戶之表徵，而乙屋並無不能由郭○○登記為納稅義務
    人之情形，參以郭○○另遺有附表一編號1、3之土地財產，並
    無借名登記之情形，且郭雅各、郭素里等2人並不否認郭孟
    卿等2人主張郭以成另將門牌號碼彰化市○○路000號之房屋贈
    與郭雅各（嗣經郭雅各出售）一事，而郭○○膝下2名男丁即
    郭雅各、郭孟卿於郭以成生前均各獲贈房屋，亦與郭孟卿主
    張郭以成生前有分配資產之作為一情相吻合，此外，郭○○為
    郭○○之配偶，兩造均不爭執郭○○夫妻自63年間至各自死亡時
    ，均居住於乙屋之事實，而郭○○生前於原審審理時亦主張乙
    屋為郭○○生前贈與郭孟卿所有等情（原審32號卷一第419頁
    ）。綜據上情，郭孟卿等2人主張其受郭○○贈與乙屋，而因
    受贈即自始登載為乙屋之納稅義務人，其為乙屋所有權人一
    節，堪予信實。至於郭雅各、郭素里等2人主張乙屋之納稅
    義務人係借用郭孟卿名義為登記云云，惟其等3人已自陳不
    能說明何以61年間借用郭孟卿名義登記為納稅義務人（本院
    卷二第246-247頁），則其等3人就此部分主張既未舉證證明
    ，即難採信。
　⒉郭雅各、郭素里等2人另主張其等與郭○○、郭○○同住，且由郭
    雅各繳納乙屋房屋稅，而郭孟卿於100年以前均居住於美國
    ，乙屋非屬於郭孟卿個人財產云云。郭孟卿等2人雖不否認
    郭孟卿於100年5月間自美國返台並居住於乙屋之事實（本院
    卷二第143頁），惟主張其於出國期間將乙屋委由郭雅各代
    管，且由其自行繳納乙屋之水、電費用，並提出自來水費、
    電費等單據為證（本院卷二第111-115頁）；參以郭孟卿與
    郭雅各間因郭雅各及其配偶提領郭孟卿所有銀行帳戶資金而
    發生侵害財產權訴訟，經臺灣彰化地方法院判決應給付50萬
    元本息確定在案，有該院104年度簡上字第89號判決（第一
    審案號：104年度彰簡字第18號）可佐（附於本院卷二第269
    頁以下），並為郭雅各所不爭執（原審32號卷二第303頁背
    面第2行），而郭雅各亦自陳與郭孟卿一家人有諸多銀行資
    金訴訟事件等節（本院卷一第283頁），可見郭孟卿與郭雅
    各間確有資金往來之事實，則郭孟卿主張其委託郭雅各代管
    乙屋，而由郭雅各代為繳納房屋稅一節，尚非無憑。故縱認
    郭雅各有支付乙屋房屋稅之事實，至多僅能證明有繳納稅金
    之事實行為，並不能證明乙屋所有權之歸屬；而郭以成、郭
    ○○長期住居於乙屋一事，亦僅能證明該屋為其2人之住所，
    均不能證明乙屋為郭以成之遺產。　
　⒊從而，乙屋雖為郭以成出資興建，惟郭○○已贈與郭孟卿而為
    郭孟卿單獨所有，乙屋即非郭○○之財產，自不應列入郭○○之
    遺產予以分配。郭雅各主張乙屋為郭○○之遺產，請求將乙屋
    列入郭○○遺產範圍而分割云云，核屬無據。　
  ㈢系爭協議書係經郭○○全體繼承人同意而簽訂：　
    郭素里、郭素芬雖否認同意系爭協議書所示之遺產分割內容
    ，惟查：
　⒈當事人主張有利於己之事實者，就其事實有舉證之責任，民
    事訴訟法第277條前段定有明文。私文書經本人或其代理人
    簽名、蓋章或按指印或有法院或公證人之認證者，推定為真
    正，同法第358條第1項定有明文。又當事人已承認私文書上
    之印文為真正，僅否認係其本人或代理人所蓋時，依舉證責
    任分配原則，應由為此爭執之當事人負舉證責任。
　⒉郭素里、郭素芬雖否認同意系爭協議書所示之遺產分割內容
    ，惟郭素里等2人並不否認系爭協議書上「郭素里」、「郭
    素芬」之印文真正性，依民事訴訟法第358條第1項規定，自
    應推定系爭協議書為真正。且依土地法第73條第1項及土地
    登記規則第120條規定，辦理繼承登記只需繼承人其中一人
    或數人為申請公同共有之登記即可，並無需郭素里等2人之
    印鑑及印鑑證明，而郭素里等2人主張其2人僅授權就附表一
    編號3之土地為繼承登記，且未同意於系爭協議書蓋用印鑑
    章等節，為郭雅各、郭孟卿等2人所否認，郭素里等2人並未
    舉證以實其說，且依其2人自陳已將分割登記取得之附表一
    編號3土地部分出售予第三人之事實（原審32號卷一第602頁
    ），可見郭素里等2人知悉所交付之印鑑章、印鑑證明係辦
    理分割遺產之用，故其2人主張僅限於辦理繼承登記及未同
    意於系爭協議書蓋用印鑑章等節，尚無足採。
　⒊再者，周郭素珍為辦理附表一編號1、3土地之分割登記而出
    具經我國駐紐約臺北經濟文化辦事處文書驗證之授權書（原
    審32號卷一201頁），該授權書已表明授權事項為：全權委
    託被授權人（即郭雅各）就被繼承人郭○○所有遺產代為訂立
    遺產分割協議及其他一切相關事宜等語，堪認周郭素珍出具
    上開授權書，係基於郭○○全體繼承人就遺產為分割協議之用
    途。又印鑑章、印鑑證明係用以表彰個人意思之物品及文件
    ，為辦理不動產移轉、分割及設定負擔之重要文件，郭素里
    等、郭素芬既為三五紡織股份有限公司之董事、監察人，有
    經濟部商業司商工登記公示資料查詢服務可佐（原審6號卷
    第149-152頁），具有相當社會經驗，並據其2人自陳將分割
    取得之附表一編號3土地部分出售予第三人等事實（原審32
    號卷一第602頁），足認郭素里等2人係基於同意分割辦理郭
    以成附表一編號1、3至7遺產之用途，而交付所屬之印鑑章
    、印鑑證明。另郭○○於原審亦表示系爭協議書係經郭以成全
    體繼承人協議而簽訂一情（原審卷32號卷一94頁）。
  ⒋從而，郭雅各、郭孟卿等2人主張郭以成全體繼承人係經同意
    而簽訂系爭協議書一情，堪以採憑。
  ㈣郭○○遺有如附表一編號1、3至7遺產，已分割完畢；編號8部
    分，則已不存在：
　⒈附表一編號1、3至7部分：
    郭雅各主張其於99年12月10日，委託地政士林○○依系爭協議
    書內容，向地政機關辦理附表一編號1、3土地之分割繼承登
    記，製有附表一編號1、3土地之99年10月2日遺產分割協議
    書，並持以該遺產分割協議書、郭雅各、郭素里等2人、郭
    孟卿之印鑑證明、及周郭素珍出具上開之授權書向彰化縣彰
    化地政事務所申請將附表一編號1、3所示土地，以分割繼承
    原因而辦理分割繼承登記；併就附表一編號4、5、7所示存
    款、股票歸由郭雅各取得；附表一編號6所示股票歸由郭孟
    卿取得，且已依法繳納遺產稅等情，有彰化縣彰化地政事務
    所函送之土地登記申請書、99年10月2日遺產分割協議書、
    臺灣省彰化縣彰化市戶政事務所印鑑證明（郭○○、郭孟卿、
    郭雅各）、臺灣省南投縣名間鄉戶政事務所印鑑證明（郭素
    里）、臺北市大同區戶政事務所印鑑證明（郭素芬）、戶籍
    謄本、舊戶籍登記簿資料、周郭素珍授權書、彰化縣地方稅
    務局99年12月印花大額憑證應納稅額繳款書、切結書、財政
    部中區國稅局遺產稅繳清證明書等件可佐（見原審32號卷一
    第165-211頁），足認兩造已依系爭協議書內容就郭以成所
    遺之附表一編號1、3至7遺產分割完畢。
　⒉附表一編號8部分：
  ⑴關於遺產管理、分割及執行遺囑之費用，由遺產中支付之，
    民法第1150條前段定有明文；而該條所謂之「遺產管理之費
    用」，乃屬繼承開始之費用，該費用具有共益之性質，不僅
    於共同繼承人間有利，對繼承債權人、受遺贈人、遺產酌給
    請求人及其他利害關係人，胥蒙其利，當以由遺產負擔為公
    平，此乃該條本文之所由設。是以凡為遺產保存上所必要不
    可欠缺之一切費用均屬之，諸如事實上之保管費用、繳納稅
    捐、罰金罰鍰、訴訟費用、清算費用等是，即為清償債務而
    變賣遺產所需費用、遺產管理人之報酬或編製遺產清冊費用
    ，亦應包括在內，且該條規定其費用由遺產中支付之，係指
    以遺產負擔並清償該費用而言，初不因支付者是否為合意或
    受任之遺產管理人而有不同（最高法院99年度台上字第408
    號民事判決意旨參照）。
　⑵郭雅各主張其有繳納郭○○遺產稅206萬1,243元，並支付喪葬
    費用111萬元等事實，郭素里等2人、郭孟卿等2人所不爭執
    （本院卷二第32頁、105頁），並有財政部中區國稅局遺產
    稅繳清證明書可佐（原審32號卷一第23頁），堪信屬實。依
    民法第1150條規定上開遺產稅、喪葬費屬於繼承開始之費用
    ，具有共益之性質，由遺產中支付之；而郭雅各主張其支付
    之上開遺產稅、喪葬費已自附表一編號8現金183萬7,000元
    予以扣還之事實，為郭素里等2人、郭孟卿等2人所不爭執，
    且郭素里等2人、郭孟卿等2人亦同意上開遺產稅、喪葬費用
    自附表一編號8之現金予以支應，則郭○○所遺現金遺產部分
    ，因支付上開遺產稅、喪葬費而花用殆盡，並無殘餘，應認
    附表一編號8之現金部分，已不存在，自無再予裁判分割之
    必要。
　㈤從而，郭○○遺有如附表一編號1、3至8遺產，其中附表一編號
    1、3至7部分，已經全體繼承人以系爭協議書分割完畢；附
    表一編號8部分亦花用殆盡而無殘餘，故郭○○所遺之遺產，
    並無尚未分割而仍為兩造公同共有之關係，郭雅各請求分割
    郭○○遺產之訴部分，即屬無據。
二、郭素里等2人請求塗銷郭雅各、郭孟卿就甲地之分割繼承登
    記，及追加郭雅各、郭孟卿等2人應協同辦理甲地所有權繼
    承登記等訴訟部分：
　  查系爭協議書既經郭以成之全體繼承人協議而簽訂，已如前
    述，則兩造依系爭協議書之內容，將甲地分割予郭雅各、郭
    孟卿依比例各2分之1辦理分割繼承登記完畢，並無侵害郭○○
    全體繼承人之繼承權，郭素里等2人主張應塗銷郭雅各、郭
    孟卿就甲地之分割繼承登記，並於本院追加主張郭雅各、郭
    孟卿等2人應協同辦理甲地所有權之繼承登記部分，即屬無
    據。
三、綜上，郭雅各依民法第1164條規定，請求分割郭○○遺產之訴
    部分；郭素里等2人依繼承、民法第767條第1項中段、第821
    條、828條第2項等規定，反請求郭雅各、郭孟卿應塗銷甲地
    之分割繼承登記部分，均無理由，不應准許。原審就上開不
    應准許部分，駁回郭雅各、郭素里等2人之訴，並無不合。
    郭雅各附帶上訴意旨、郭素里等2人上訴意旨各指摘關於上
    開原判決不當部分，均無理由，應駁回郭雅各附帶上訴、郭
    素里等2人上訴。另郭素里等2人於本院追加請求辦理繼承登
    記部分，亦無理由，應予駁回。
柒、本件事證已臻明確，兩造其餘主張陳述及攻擊防禦方法，經
    本院審酌後，認均不影響本件判決結果，不另論述。
捌、據上論結，郭素里等2人上訴及追加之訴、郭雅各附帶上訴
    均無理由，爰判決如主文。
中    華    民    國   111    年    11    月     8    日
　　　　　　　　  家事法庭    審判長法　官  張瑞蘭
　　　　　　　　　　　　　　　　    法　官  王  銘
　　　　　　　　　　　　　　　　    法　官  林孟和
正本係照原本作成。
郭素里等2人、郭雅各均得上訴。
如不服本判決，應於收受送達後20日內向本院提出上訴書狀，其
未表明上訴理由者，應於提出上訴後20日內向本院補提理由書狀
（均須按他造當事人之人數附繕本）。因疫情而遲誤不變期間，
得向法院聲請回復原狀。
上訴時應提出委任律師或具有律師資格之人之委任狀；委任有律
師資格者，另應附具律師資格證書及釋明委任人與受任人有民事
訴訟法第466條之1第1項但書或第2項所定關係之釋明文書影本。
如委任律師提起上訴，應一併繳納上訴裁判費。

　　　　　　　　　　　　　　　　    書記官  郭蕙瑜
中　　華　　民　　國　　111 　年　　11　　月　　8 　　日
附表一　　　　　　　　
編號 項目 財產所在地或名稱 價值 (新台幣，元) 備                               註 1 土地 彰化縣○○市○○段000地號(權利範圍：1/2) 86,528,698  2 房屋 彰化縣○○市○○里○○路000號(權利範圍：全部) 上開房屋位置如附圖編號A、B、C、D、E所示 840,775  3 土地 台北市○○區○○段○○段00○0000○○○段○○段000○000○000地號(權利範圍：1/24) 33,780,269 兩造合意左列土地不列入本件遺產分割審理分割標的範圍（本院卷二第158-159頁）。 4 存款 富邦銀行 1,275  5 存款 華南銀行 1,455  6 股票 中國鋼鐵股份有限公司16387股 489,971  7 股票 三越紡織工業股份有限公司15000股 119,850  8 現金 現金 1,837,000  9 遺產必要費用 遺產稅 2,061,243 由郭雅各支付。 10 遺產必要費用 喪葬費 1,110,000 由郭雅各支付。 

附表二
編號 項目 財產所在地或名稱 價值(新台幣，元) 郭雅各主張之第一分割方案 1 土地 彰化縣○○市○○段000地號(權利範圍：1/2) 86,528,698 已依系爭協議書為分割，無須再為分割。 2 房屋 彰化縣○○市○○里○○路000號(權利範圍：全部)上開房屋位置如附圖編號A、B、C、D、E所示 840,775 郭孟卿單獨所有。郭孟卿應補償郭雅各42萬388元。 3 土地 台北市○○區○○段○○段00○0000○○○段○○段000○000○000地號(權利範圍：1/24) 33,780,269 兩造合意左列土地不列入本件遺產分割標的審理範圍（本院卷二第158-159頁）。 4 存款 富邦銀行 1,275 已依系爭協議書為分割，無須再為分割。 5 存款 華南銀行 1,455 已依系爭協議書為分割，無須再為分割。 6 股票 中國鋼鐵股份有限公司16387股 489,971 已依系爭協議書為分割，無須再為分割。 7 股票 三越紡織工業股份有限公司15000股 119,850 已依系爭協議書為分割，無須再為分割。 8 現金 現金 1,837,000 扣還郭雅各所墊付之下列編號9、10，已無餘額為分割。且就不足額72萬1,692元部分，郭雅各拋棄對其他繼承人之請求。 9 遺產必要費用 遺產稅 2,061,243 以上開編號8之現金遺產扣還後，不足額72萬1,692元部分，郭雅各拋棄對其他繼承人之請求。 10 遺產必要費用 喪葬費 1,110,000 以上開編號8之現金遺產扣還後，不足額72萬1,692元部分，郭雅各拋棄對其他繼承人之請求。 
附表三
編號 項目 財產所在地或名稱 價值(新台幣，元) 郭雅各主張之第二分割方案 1 土地 彰化縣○○市○○段000地號(權利範圍：1/2) 86,528,698 依郭雅各、郭孟卿比例各2分之1分割。 2 房屋 彰化縣○○市○○里○○路000號(權利範圍：全部)上開房屋位置如附圖編號A、B、C、D、E所示 840,775 郭孟卿單獨所有。郭孟卿應補償郭雅各42萬388元。 3 土地 台北市○○區○○段○○段00○0000○○○段○○段000○000○000地號(權利範圍：1/24) 33,780,269 兩造合意左列土地不列入本件遺產分割標的審理範圍（本院卷二第158-159頁）。 4 存款 富邦銀行 1,275 合計編號4至8金額為2,449,551元，用以扣還郭雅各代墊之編號9遺產稅2,061,243元及編號10喪葬費111萬元後，尚不足721,692元。其中編號4、5、7、8已由郭雅各取得；編號6則為郭孟卿取得，故由郭素里等2人、周郭素珍補償郭雅各144,338元；郭孟卿補償郭雅各634,309元。 5 存款 華南銀行 1,455  6 股票 中國鋼鐵股份有限公司16387股 489,971  7 股票 三越紡織工業股份有限公司15000股 119,850  8 現金 現金 1,837,000  9 遺產必要費用 遺產稅 2,061,243  10 遺產必要費用 喪葬費 1,110,000  
附表四
編號 項目 財產所在地或名稱 價值(新台幣，元) 郭素里等2人主張之第一分割方案 1 土地 彰化縣○○市○○段000地號(權利範圍：1/2) 86,528,698 依郭素里、郭素芬、周郭素珍、郭雅各、郭孟卿比例各5分之1分割。 2 房屋 彰化縣○○市○○里○○路000號(權利範圍：全部)上開房屋位置如附圖編號A、B、C、D、E所示 840,775 依郭素里、郭素芬、周郭素珍、郭雅各、郭孟卿比例各5分之1分割。 3 土地 台北市○○區○○段○○段00○0000○○○段○○段000○000○000地號(權利範圍：1/24) 33,780,269 兩造合意左列土地不列入本件遺產分割標的審理範圍（本院卷二第158-159頁）。 4 存款 富邦銀行 1,275 合計編號4至8金額為2,449,551元，用以扣還郭雅各代墊之編號9遺產稅2,061,243元及編號10喪葬費111萬元後，尚不足721,692元。其中編號4、5、7、8已由郭雅各取得；編號6則為郭孟卿取得，故由郭素里等2人、周郭素珍補償郭雅各144,338元；郭孟卿補償郭雅各634,309元。 5 存款 華南銀行 1,455  6 股票 中國鋼鐵股份有限公司16387股 489,971  7 股票 三越紡織工業股份有限公司15000股 119,850  8 現金 現金 1,837,000  9 遺產必要費用 遺產稅 2,061,243  10 遺產必要費用 喪葬費 1,110,000  
附表五
編號 項目 財產所在地或名稱 價值(新台幣，元) 郭素里等2人主張之第二分割方案 1 土地 彰化縣○○市○○段000地號(權利範圍：1/2) 86,528,698 已依系爭協議書為分割，無須再為分割。 2 房屋 彰化縣○○市○○里○○路000號(權利範圍：全部)上開房屋位置如附圖編號A、B、C、D、E所示 840,775 依郭素里、郭素芬、周郭素珍、郭雅各、郭孟卿比例各5分之1分割。 3 土地 台北市○○區○○段○○段00○0000○○○段○○段000○000○000地號(權利範圍：1/24) 33,780,269 兩造合意左列土地不列入本件遺產分割標的審理範圍（本院卷二第158-159頁）。 4 存款 富邦銀行 1,275 已依系爭協議書為分割，無須再為分割。 5 存款 華南銀行 1,455 已依系爭協議書為分割，無須再為分割。 6 股票 中國鋼鐵股份有限公司16387股 489,971 已依系爭協議書為分割，無須再為分割。 7 股票 三越紡織工業股份有限公司15000股 119,850 已依系爭協議書為分割，無須再為分割。 8 現金 現金 1,837,000 扣還郭雅各所墊付之下列編號9、10，已無餘額為分割。且就不足額72萬1,692元部分，郭雅各拋棄對其他繼承人之請求。 9 遺產必要費用 遺產稅 2,061,243 以上開編號8之現金遺產扣還後，不足額72萬1,692元部分，郭雅各拋棄對其他繼承人之請求。 10 遺產必要費用 喪葬費 1,110,000 以上開編號8之現金遺產扣還後，不足額72萬1,692元部分，郭雅各拋棄對其他繼承人之請求。